最　高　行　政　法　院　裁　定
                                     100年度裁字第1575號
上  訴  人　勝仁針織廠股份有限公司
代　表　人　林孝杰
被 上訴 人　財政部臺北市國稅局
代　表　人　陳金鑑
上列當事人間營利事業所得稅事件，上訴人對於中華民國100年3
月24日臺北高等行政法院99年度訴字第1955號判決，提起上訴，
本院裁定如下：
　　主  文
上訴駁回。
上訴審訴訟費用由上訴人負擔。
　　理  由
一、按對於高等行政法院判決之上訴，非以其違背法令為理由，
    不得為之，行政訴訟法第242條定有明文。依同法第243條第
    1項規定，判決不適用法規或適用不當者，為違背法令；而
    判決有同條第2項所列各款情形之一者，為當然違背法令。
    是當事人對於高等行政法院判決上訴，如依行政訴訟法第24
    3條第1項規定，以高等行政法院判決有不適用法規或適用不
    當為理由時，其上訴狀或理由書應有具體之指摘，並揭示該
    法規之條項或其內容；若係成文法以外之法則，應揭示該法
    則之旨趣；倘為司法院解釋或本院之判例，則應揭示該判解
    之字號或其內容。如以行政訴訟法第243條第2項所列各款情
    形為理由時，其上訴狀或理由書，應揭示合於該條項各款之
    事實。上訴狀或理由書如未依此項方法表明，或其所表明者
    與上開法條規定不合時，即難認為已對高等行政法院判決之
    違背法令有具體之指摘，其上訴自難認為合法。
二、本件上訴人96年度營利事業所得稅結算申報，以課稅所得額
    虧損新臺幣（下同）58,108,249元【全年所得額81,361,210
    元－停徵之證券、期貨交易所得77,275,045元－前5年核定
    虧損本年度扣除額62,194,414元】，加計當年度停徵之證券
    、期貨交易所得77,275,045元後，列報基本所得額為19,166
    ,796元，應納稅額1,716,679元【（19,166,796元-2,000,00
    0元）×10%】。經被上訴人初查以上訴人自行調整減列之出
    售土地增益712,555元應予調增，核定全年所得額為82,073,
    765元。又上訴人列報「停徵之證券、期貨交易所得」77,2
    75,045元，未減列應分攤之營業費用1,613,783元，遂核定
    「停徵之證券、期貨交易所得」75,661,262元【77,275,045
    元－1,613,783元】及96年度應課稅之所得額為5,703,859元
    ，爰核定前5年核定虧損本年度扣除額為5,703,859元及課稅
    所得額為0元。並以課稅所得額0元，加計當年度停徵之證券
    、期貨交易所得75,661,262元後，核定基本所得額應為75,
    661,262元、應納稅額7,366,126元【（75,661,262元－2,00
    0,000元）×10%】，應補徵稅額5,649,447元。上訴人不服
    循序向原審提起行政訴訟，原判決以所得基本稅額條例規範
    之意義，在避免因適用租稅減免產生繳納稅負偏低之情形，
    就一般所得稅額高於或等於基本稅額者，已達所得稅之基本
    貢獻度，其應納稅額則不受影響，仍依所得稅法等相關法律
    規定繳納之，而一般所得稅額低於基本稅額者，因未達所得
    稅之基本貢獻度，例如高免稅收入者，卻勿庸繳稅，其應繳
    納之所得稅，除按所得稅法及其他相關法律計算認定外，應
    另就基本稅額與一般稅額之差額認定之（參見該條例第4條
    ）。所得基本稅額條例施行細則第5條規定：「本條例第7條
    第1項所稱依所得稅法規定計算之課稅所得額，指依所得稅
    法第24條或第41條規定計算之所得額，減除依所得稅法及其
    他法律．．．及所得稅法第39條規定以往年度營業虧損後之
    金額」，係對「一般課稅所得額」之說明，該一般課稅所得
    額僅為「基本所得額」之計算基礎，最低只能是零元。因基
    本所得額中所應計入之停徵之證券、期貨交易所得，於所得
    稅法中均屬免稅收入，不會計算在「一般課稅所得額」內，
    其與所得稅法所規定之過去5年之虧損（屬課稅所得之減項
    ），性質上不能互相扣減，故於計算當年度基本所得額時，
    為其基礎之當年度一般課稅所得額最低只能是零元，否則無
    異以所得稅法之「課稅所得之減項」，去扣抵所得稅法中之
    「免稅所得」（而此免稅所得在所得基本稅額條例中相當金
    額以上是應稅的），而侵蝕了應稅之基本所得額。至所得基
    本稅額條例第7條第2項，將原本不包含在前5年虧損扣除額
    內之證券、期貨交易損失，增列為可扣除項目，係因為證券
    、期貨交易收入於所得稅法中是免稅的，惟此項免稅所得，
    在所得基本稅額條例中相當金額以上是應稅的，為免除納稅
    義務人因證券、期貨交易之虧損，致「已無所得稅法上之免
    稅收入，但仍須依所得基本稅額條例就所得稅法中之免稅收
    入繳稅」之情形，故將前5年內之證券、期貨交易損失，明
    文增列為所得基本稅額之減項（即以所得稅法中之免稅收入
    ，減掉所得稅法中免稅收入之虧損，再用以計算所得基本稅
    額條例中之基本稅額），此與「所得稅法中應稅項目之減項
    （前5年虧損）不得扣抵所得稅法中免稅項目（證券、期貨
    交易之所得）」自屬不同。易言之，所得稅法中之免稅所得
    ，依所得基本稅額條例，在相當數額之上，仍應繳稅，除非
    合於「所得基本稅額條例」之「減項」規定（例如證券、期
    貨交易之前5年虧損），才能使該基本稅額之稅基變小，至
    於所得稅法內應稅收入之減項（例如前5年之虧損），則至
    多只能使當年度一般課稅所得額變成零，不可能更進一步去
    減少基本稅額之稅基。本件上訴人96年度營利事業所得稅結
    算申報，以課稅所得額虧損58,108,249元【全年所得額81,3
    61,210元－停徵之證券、期貨交易所得77,275,045元－前5
    年核定虧損本年度扣除額62,194,414元】，加計當年度停徵
    之證券、期貨交易所得77,275,045元後，列報基本所得額為
    19,166,796元，應納稅額1,716,679元【（19,166,796元-2,
    000,000元）×10%】。經被上訴人初查以上訴人自行調整減
    列之出售土地增益712,555元應予調增，核定全年所得額為
    82,073,765元。又上訴人列報「停徵之證券、期貨交易所得
    」77,275, 045元，未減列應分攤之營業費用1,613,783元，
    遂核定「停徵之證券、期貨交易所得」75,661,262元【77,2
    75,045元－1,613,783元】及96年度應課稅之所得額為5,703
    ,859元，爰核定前5年核定虧損本年度扣除額為5,703,859元
    及課稅所得額為0元。並以課稅所得額0元，加計當年度停徵
    之證券、期貨交易所得75,661,262元後，核定基本所得額應
    為75,661,262元、應納稅額7,366,126元【（75,661,262元
    －2,000,000元）×10%】，應補徵稅額5,649,447元，並無
    違法，訴願決定予以維持，亦無不合，而駁回上訴人在原審
    之訴。上訴人對於上開判決不服，提起上訴，主張：上訴人
    申報96年度營利事業所得稅，係依所得稅法之規定計算出「
    課稅所得額」，其次再根據所得基本稅額條例之規定計算「
    基本所得額」。上訴人列報前5年核定虧損，本年度扣除額
    62,194,414元，以計算「課稅所得額」，係所得稅法第39條
    明文規定。至於減除前5年虧損後，至多只能使課稅所得額
    變成零的論點（不能成為負數），無論在所得稅法或所得基
    本稅額條例都沒有相關規定。又按所得基本稅額條例施行細
    則第5條第2項規定，上訴人不但可以列報前5年虧損扣除，
    減除順序及金額還可以自行擇定，被上訴人置法令於不顧，
    執意剔除，原判決不查，已明顯違背法令等語，雖以該判決
    違背法令為由，惟核其上訴理由，係就原審所為論斷，泛言
    其論斷矛盾，而非具體表明合於不適用法規、適用法規不當
    、或行政訴訟法第243條第2項所列各款之情形，難認對該判
    決之如何違背法令已有具體之指摘。依首開規定及說明，應
    認其上訴為不合法。
三、據上論結，本件上訴為不合法。依行政訴訟法第249條第1項
    前段、第104條、民事訴訟法第95條、第78條，裁定如主文
    。
中　　華　　民　　國　　100　 年　　6　　 月　　23　　日
                    最高行政法院第二庭
                        審判長法官　劉　鑫　楨
                              法官　吳　慧　娟
                              法官　胡　方　新
                              法官　曹　瑞　卿
                              法官　林　金　本

以  上  正  本  證  明  與  原  本  無  異
中　　華　　民　　國　　100　 年　　6　　 月　　24　　日
　　　　　　　　　　　　　　　書記官　吳　玫　瑩